臺灣士林地方法院民事判決　96年度簡上字第21號
上　訴　人　國光保全股份有限公司
法定代理人　甲○○
訴訟代理人　乙○○
被上訴人　　新市鎮崁頂社區管理委員會
法定代理人　己○○
訴訟代理人　庚○○
上列當事人間請求給付管理費事件，上訴人對於中華民國95年12
月12日本院士林簡易庭95年度士簡字第498 號第一審判決提起上
訴，本院於96年7月19 日言詞辯論終結，判決如下：
    主      文
原判決關於駁回上訴人後開第二項之訴部分，及該部分假執行之
聲請，並訴訟費用之裁判廢棄。
被上訴人應給付上訴人新台幣捌萬陸仟玖佰拾陸元，及自民國
九十四年八月五日起至清償日止，按年息百分之五計算之利息。
其餘上訴駁回。
第一、二審訴訟費用由被上訴人負擔十分之九，餘由上訴人負擔
。
    事實及理由
一、被上訴人之法定代理人即管理委員會主任管理委員，於本件
    訴訟進行中，已變更為己○○，有臺北縣淡水鎮公所函在卷
    可稽（本院卷第153 頁），且經己○○具狀聲明承受訴訟，
    核與民事訴訟法第176 條規定尚無不合，應予准許。
二、上訴人起訴主張：被上訴人因與訴外人即原為被上訴人社區
    提供保全服務之良福保全股份有限公司（以下稱良福公司）
    間發生紛爭，而與上訴人約定委託上訴人派遣保全人員在被
    上訴人社區與良福公司併哨服務，上訴人遂自民國94年6 月
    30日下午5 時起，派員進駐提供服務。雙方並於同年7 月1
    日簽立委託服務契約，約定委託期間為3 個月，每月應付服
    務費為新台幣（以下同）336,000 元，被上訴人應於於次月
    5 日前給付等項。嗣因上訴人所派遣之保全人員時遭該社區
    住戶恐嚇、威脅，甚至加以毆打，兩造遂於同年7 月10日協
    議上訴人所屬人員自是日上午10時起撤離，而合意終止委託
    服務契約關係，核計上訴人截至撤離時止，派員服務共10日
    ，依委託契約第4 條第3 項第2 款約定，被上訴人應以實際
    工作日數10日，按當月日數之比例，核算給付服務費108,38
    7 元，惟被上訴人經上訴人請求後仍不付款，迭經催討未果
    。為此，依據兩造間委託服務契約關係，訴請被上訴人如數
    加計遲延利息給付等語，並聲明求為判決：(一)被上訴人給付
    108,387 元，及自94年8 月5 日起至清償日止，按年息5 ％
    計算之利息。(二)上訴人願供擔保，請准宣告假執行。
三、被上訴人則以：被上訴人社區管理委員會前因發生弊端，經
    第三人推薦後，與上訴人於94年7 月1 日簽約，委託上訴人
    提供被上訴人社區公共區域安全保全服務，委託契約約定有
    效期間為3 個月，每月費用為336,000 元，上訴人應分三班
    ，24小時各派4 人同時站哨。而上訴人雖自94年6 月30日下
    午起，指派4 名保全員前來被上訴人社區服務，但在服務期
    間，所派遣人員曾與住戶發生互毆受傷送醫之情形，被上訴
    人當時主任管理委員於前往醫院時，即發現保全人員全部離
    開崗位，即洽請上訴人盡速派員返回崗位以便服勤務，而被
    上訴人公司經理亦承諾：將與公司連絡後派員前去服勤，絕
    對不會有曠疏職務之情事發生等語。詎嗣後即迭有無法覓得
    保全人員、保全人員人數不足與擅離崗位、睡覺等未切實服
    勤之情事，雖經被上訴人一再督促切實履約，上訴人仍未改
    善，被上訴人不得已即於同年月6 日至8 日某時，向上訴人
    依口頭要求撤哨，但上訴人仍不予理會。迄於同年月10日經
    雙方協調後，上訴人方於當日上午10時撤離。不料，上訴人
    於95年3 月間，對被上訴人寄送存證信函，要求被告支付保
    全勞務費93,813元，此經被上訴人委員會決議不予支付，並
    通知上訴人公司曾姓經理，口頭告以：因上訴人派遣人數不
    足而違約，故依委託服務契約第14條約定解除契約，並經委
    員會決議不支付該服務費，亦不追究上訴人責任等語，上訴
    人遂同意不再請求服務費，是其此請求，要屬無據云云置辯
    ，並聲明求為判決：(一)上訴人之訴及假執行之聲請均駁回。
    (二)如受不利判決，願供擔保請准免為假執行。
四、原審判決上訴人在第一審之訴及假執行之聲請均駁回，上訴
    人不服提起本件上訴，所陳除與原審相同者外，另補稱：被
    上訴人亦不否認上訴人有提供10日之服務，兩造間復無約定
    以簽到認定實際工作天數，上訴人之保全人員係因良福公司
    未撤離，故無法進入被上訴人社區管理中心，上訴人亦未提
    供明確、固定之場所供執行職務，且保全人員需四處察看，
    被上訴人未能立即覓得保全人員，亦不能遽認上訴人違約，
    則依據委託服務契約約定，上訴人自得請求被上訴人按日數
    比例計付服務報酬，至被上訴人所陳兩造合意不互相請求一
    節，則非事實，又未據被上訴人舉證，原審逕為上訴人敗訴
    之判決，為有未合等語，而聲明求為判決：(一)原判決廢棄。
    (二)被上訴人應給付上訴人108,387 元，及自94年8 月5 日起
    至清償日止，按年息5 ％計算之利息。被上訴人所為答辯，
    除與在原審所陳相同者外，另陳述：上訴人於簽約前口頭保
    證可以與良福公司完成交接，然未依約履行，且依其所提出
    保全人員簽到情形，分有2 、3 、4 人不等之情形，又未切
    實值勤，已違反契約約定，被上訴人得依委託服務契約第14
    條約定解約，且雙方已合意互不請求，上訴人既承認雙方合
    意終止契約，又反悔要求給付服務費，實無理由云云，並聲
    明求為判決：駁回上訴。
四、經查：
  (一)如下事實為兩造所不爭執：
  1.上訴人前為受託公共區域安全警衛服務一事，向被上訴人提
    出報價，每月派遣安全人員之工作時數，如當月為30日，為
    2880小時，如當月為31日，則為2946小時，服務費均為每月
    336,000元。
  2.兩造於94年7 月1 日簽訂委託服務契約，約定：由被上訴人
    委託上訴人提供台北縣淡海新市鎮崁頂社區公共區域安全服
    務，服務期間為3 個月，每月服務費為336,000 元，服務費
    之支付以月為單位，未滿一個月之費用以實際工作日數與當
    月日曆天數比例核算，被上訴人就當月之服務費，應於次月
    5 日前給付。上訴人應24小時派遣4 名保全人員履行服務義
    務，其為執行業務，並得無償使用管理員室、管理用倉庫辦
    公用設備用品等。雙方如因他方有不履行契約之情形，經以
    書面催告仍不履行，而欲解除契約時，應於1 個月前向他方
    提出，在未達成協議前，不得提前自行解約或撤哨。而該契
    約有效期間內，任何一方不得任意終止契約，否則應賠償3
    個月之委託服務費為違約金等項。
  3.上訴人於94年6 月30日下午5 時起，即派員前往被上訴人社
    區服務，但因被上訴人社區原委託提供保全服務之良福公司
    尚未撤離，故上訴人所派遣之人員無法進入管理中心。
  4.上訴人經與被上訴人協商後，於94年7 月10日上午10時將所
    屬保全人員全數撤離被上訴人社區，嗣後上訴人曾發函向被
    上訴人請求給付服務總時數790 小時之服務費93,813元。
  (二)上開事實，且有委託服務契約書（原審卷第33頁以下）、報
    價單（原審卷第39頁）、存證信函（原審卷第24頁以下）等
    ，在卷可稽，均堪認為真實。
五、茲原告主張依據兩造間委託服務契約約定，請求被上訴人給
    付服務報酬，被上訴人則以前開情詞置辯。本判斷如下：
  (一)兩造間於94年7 月1 日訂立委託服務契約，由被上訴人委託
    上訴人提供被上訴人社區公共區域安全服務，並已約定報酬
    之計付數額、方式、時期，要如前述，則雙方當事人應受契
    約約定之拘束，負有依約給付之義務，上訴人於委託服務契
    約關係存續期間內，就其已提供之安全服務，自得請求被上
    訴人給付服務費。
  (二)查被上訴人就上訴人主張自94年6 月30日起提前派員進駐被
    上訴人社區一節，並未爭執。而參照上訴人所提出社區駐點
    簽到表，按上載到勤保全人員人數、時數核計，自94年6 月
    30日下午5 時起至同年7 月10日上午10時止，合計個人次服
    務總時數為790 小時，雖被上訴人指摘上訴人未提出簽到紀
    錄，而否認上訴人主張之上開實際到勤保全人員人數，但據
    證人即前上訴人所屬職員戊○○到庭結證稱：我於94年7 月
    1 日到上訴人公司上班，即前往被上訴人社區服務，中間有
    2 天休假，到7 月10日去上班，被上訴人說要撤哨，經與上
    訴人公司經理確認無誤後，即行返家，我服務期間最少有4
    名同事在被上訴人社區服務等語（本院卷第73頁），已見上
    訴人所陳到勤人數屬實，並非無徵。再參照證人即上訴人公
    司員工丙○○到庭亦稱：曾前往被上訴人社區代班2 天，上
    班時有同事3 、4 人一起上班等語（本院卷第76頁），益見
    上訴人確有派遣如其所提出社區駐點簽到表上載人員實際到
    勤之事實，此不因該簽到表是否確為到勤人員親簽，或僅為
    上訴人公司內部統計之依據而有異其判斷，故雖丙○○及戊
    ○○均證稱：該簽到表上簽名非渠等親簽等語，仍無礙於此
    之認定。
  (三)兩造間委託服務契約第4 條約定之服務費為每月336,000 元
    ，未滿一個月之費用，則以實際工作日數與當月日曆天數按
    比例核算。參照上訴人所提出予被上訴人之報價單記載，應
    分別當月日數為30日或31日，各提供總時數2880小時或2976
    小時之服務而列計，應認上開關於不滿一月部分服務費之計
    算方式之約定，兩造之真意當係按上訴人實際提供服務之時
    數，與依當月日、時數算得之服務總時數比例計付，方符於
    實，即僅得許上訴人按實際服勤人數、時數，按與當月總時
    數比例請求給付，非可解為不問實際服勤人數，悉按全員、
    全時服務之數計算。此參照前載上訴人發函請求被上訴人給
    付時，亦載明係請求790 小時之服務費等語，更堪肯認，上
    訴人於此主張應逕按當月日數與服務日數之比例計算，尚有
    未合。再上訴人雖自94年6 月30日下午5 時即派員進駐提供
    服務，但兩造間既約定該契約關係應自同年7 月1 日起生效
    ，則於是日零時前，非屬委託服務契約效力所及，原無由許
    原告本於此契約關係請求，且依上訴人主張，在此請求之範
    圍為94年7 月1 日起至同年月10日止之服務費，則扣除該部
    分時數後，上訴人自94年7 月1 日零時起至同年月10日上午
    10時止，合計派員提供安全服務之總時數為770 小時，依94
    年7 月份之日數為31日，則上訴人全月應提供服務之總時數
    為2976小時之比例計算，被上訴人應給付上訴人之服務費為
    86,936元（即770/2976x336000=86935.48，因我國現行流通
    貨幣最低面額為1 元，故不滿1 元以1 元計算）。
  (四)被上訴人雖執上情抗辯，然：
  1.依證人即被上訴人社區住戶黃深玉到庭證述：保全員有與住
    戶發生衝突，有一些住戶不讓保全員進入管理中心，應是管
    理委員會的問題等語（原審卷第46頁）。證人即被上訴人社
    區住戶丁○○到庭亦稱：與原保全公司的契約已經到期，但
    該公司一直不走，上訴人公司的保全員進駐後，沒幾天就與
    住戶毆打，又和部分住戶發生糾紛等語（見同上卷），顯示
    上訴人無法與良福公司交接並進入管理中心或哨所值勤，係
    因被上訴人社區部分住戶加以阻撓，並且良福公司拒不撤離
    ，甚至有住戶與上訴人所屬保全人員於94年7 月3 日發生衝
    突，並因此導致上訴人所屬保全人員劉炳良受傷，亦為兩造
    所不爭，且有醫療單據可證（原審卷第53頁以下），實非可
    歸責於上訴人。縱上訴人曾經於94年5 月1 日、同年6 月12
    日雙方舉行會議時，以「口頭保證」可以順利接管進駐，然
    姑不論並無證據顯示上訴人所為此一對話意思表示，當場有
    經被上訴人立時承諾而締約，嗣後復未經於訂約時約明，依
    據民法第153 條第1 項、第156 條之規定，難認該已失拘束
    力之意思表示，可構成同年7 月1 日所訂委託服務契約內容
    之一部，而有拘束雙方之效力。即就該等受託進駐管理中心
    或哨所服務之執行而論，依據委託服務契約第7 條第1 項約
    定，被上訴人本有提供管理員室供上訴人執行業務使用之義
    務，且該等管理處所之進駐，務需被上訴人之協力，上訴人
    非得逕以腕力排除他人之占有，而被上訴人因與社區住戶內
    部已有不同意見，又未能協力排除住戶之干擾，使上訴人公
    司順利與良福公司交接進駐，自不能認為上訴人就此有可歸
    責之債務不履行情事存在。
  2.系爭委託服務契約約定由上訴人提供安全服務之區域，包括
    被上訴人社區地下2 層、地上14層之建築物11棟及地上2 層
    商店街，共計647 戶，及商店街汽、機車停車場，堪認範圍
    遼闊。而同契約上載委託上訴人提供之服務，雖僅明文為：
    「公共區域安全服務」等文字，但參照上訴人公司所提出之
    報價單記載工作內容，為「公共門禁管理、安全與安寧維護
    防颱巡邏及防火等有關公共安全事項之管理與服務」（原審
    卷第39頁），顯示兩造間委託服務契約之服務事項具體內容
    ，應以此為度。本此，上訴人公司所派遣之保全人員，其服
    務事項，本不限於定點崗哨服勤，尚包括全部服務區域之巡
    邏等事項，則保全人員自有定時或不定時週巡社區公共區域
    之義務，且被上訴人亦未依約提供定點之服勤處所供使用，
    亦如前述，故被上訴人所屬委員或住戶，縱有一時間無法立
    即覓得保全人員，或保全人員未在定點服務之情事，亦非可
    當然推論上訴人所屬保全人員有未切實值勤之情事。至被上
    訴人社區住戶拍攝所得保全人員坐在停車場、草地等處，雖
    據提出照片為證，但上訴人所派遣人員，縱有未切實值勤或
    疏懶情事，被上訴人亦僅得依據契約約定或民法第227 條不
    完全給付之規定行使權利，非謂當然可拒絕全部報酬之給付
    。另有關上訴人所派遣人數時有不足部分，依上開理由已認
    非在得請求給付報酬之範圍，即無庸再予贅論。
  3.被上訴人雖另稱已先於94年7 月6 日至8 日間，因上訴人未
    依約派遣足額人員服勤，遂以口頭向上訴人要求撤哨而終止
    契約云云。惟依兩造間委託服務契約第14條約定：兩造有不
    履行契約之情形時，需經書面定期催告他方履行義務，如仍
    未履行時，方得終止契約，且依前項情形終止契約時，於未
    經雙方達成協議前，不得提前撤哨。即就當事人終止系爭委
    託服務契約之權利附加限制，而終止契約不失為當事人得處
    分之權利，非不得由當事人就終止權之行使另行特約，且此
    項限制之約定，與終止權之拋棄有間，亦無違於民法第549
    條第1 項之規定，本於私法自治原則，並考量此類保全服務
    契約具有繼續性，且涉及社區居民安全與進出便利，適度限
    制契約當事人任意終止契約權利之行使，可防免突發之安全
    性顧慮與便利性之妨礙，故應認合法、有效，則本件上訴人
    於94年7 月4 日至7 日間，雖時有未派足人員服勤之債務不
    履行，但被上訴人亦自承未曾以書面定期催告履約，是其所
    稱契約終止之意思表示，因不符契約約定，自不生使系爭委
    託服務契約終止之效力。
  4.上訴人陳明雙方係合意終止委託服務契約，而於94年7 月10
    日上午10時自被上訴人社區撤哨，被上訴人亦自認係經雙方
    協調才撤離（原審卷第105 頁），足認兩造已合意自斯時起
    終止系爭委託服務契約關係，該契約關係因此向後消滅，被
    上訴人嗣後已無從再行解除契約，則被上訴人雖稱：於95年
    3 月間收受上訴人請求付款信函後，曾去電上訴人所屬人員
    告以解除契約云云，不僅不符契約第14條約定解除契約應於
    1 個月前通知之要件，且當時契約既已早經合意終止，即無
    可供解除之契約關係存在，被上訴人以此抗辯，仍屬無據。
  5.被上訴人雖迭稱曾與上訴人合意互不請求云云，但此為上訴
    人所否認，依據民事訴訟法第277 條前段規定，自應由被上
    訴人負舉證之責。而被上訴人就此雖聲請詢問證人辛○○為
    證，但據辛○○到庭應詢，則稱：雙方沒有商量報酬如何處
    理等語（本院卷第97頁）。此外，未據被上訴人提出其他證
    據證明，即不能認為雙方有互不請求之約定存在，亦無由憑
    此消滅上訴人之服務費請求權利，是被上訴人所辯上情，應
    認均無足取。
  (五)按「給付有確定期限者，債務人自期限屆滿時起，負遲延責
    任。」；「遲延之債務，以支付金錢為標的者，債權人得請
    求依法定利率計算之遲延利息。但約定利率較高者，仍從其
    約定利率。應付利息之債務，其利率未經約定，亦無法律可
    據者，週年利率為百分之五。」，民法第229 條第1 項、第
    233 條第1 項及第203 條分別定有明文。本件被上訴人應給
    付上訴人服務費86,936元，依約應於次月5 日即94年8 月5
    日前給付，其迄今未付，即應負遲延責任。而兩造所訂委託
    服務契約第15條第6 款，雖記載：該契約終止或期滿解約，
    被上訴人應於撤哨當日付清上訴人支各種服務費，如遲延付
    款，則被上訴人應按遲延日數之銀行利息給付上訴人等語，
    然所指「銀行利息」，究為按何一銀行、何一期間之利率計
    息，均未見約明，即屬無從確定，當認雙方就此並未經意思
    表示一致，亦不構成契約之內容，即不能因此認為當事人就
    此遲延利息有所特約，是上訴人仍得本於上開民法規定，請
    求被上訴人計付遲延利息，則其所為利息之請求，應認於上
    開可以准許之86,936元部分，自94年8 月5 日起至清償日止
    ，按年息5 ％計算之範圍內，為於法有據。但超逾此範圍所
    為之利息請求，則非可許。
六、從而，上訴人本於委託服務契約之約定，訴請判命被上訴人
    給付108,387 元，及自94年8 月5 日起至清償日止，按年息
    5 ％計算之利息，應認於請求被上訴人給付86,936元，及自
    94年8 月5 日起至清償日止，按年息5 ％計算之利息範圍內
    ，為有理由，應予准許。逾此所為請求，則無理由，應予駁
    回。原審就上開應准許部分，為上訴人敗訴之判決，並駁回
    其假執行之聲請，尚有未洽，上訴意旨求予廢棄改判，為有
    理由，爰由本院予以廢棄改判如主文第二項所示。至上訴人
    請求不應准許部分，原判決為上訴人敗訴之判決，並駁回其
    假執行之聲請，於法並無不合，上訴意旨求予廢棄改判，為
    無理由，應駁回其此部分之上訴。
七、本件事證已臻明確，兩造其餘攻擊、防禦方法，經本院各予
    審酌後，認與判決結果不生影響，於茲不贅。
八、據上論結，本件上訴為一部有理由，一部無理由，依民事訴
    訟法第436 條之1 第3 項、第450 條、第449 條第1 項、第
    79條但書、第463 條，判決如主文。
中　　華　　民　　國　　96　　年　　8 　　月　　 2　　日
                  民事第一庭  審判長法  官  黃小瑩
                                    法  官  馬傲霜
                                    法  官  蕭錫証
以上正本證明與原本無異。
本判決不得上訴。
中　　華　　民　　國　　96　　年　　8 　　月　　 7　　日
                                    書記官　林立原
